臺灣屏東地方法院刑事判決　　　　　　　 93年度訴字第992號
公　訴　人　臺灣屏東地方法院檢察署檢察官
被　　　告　丁○○　男　29歲.
選任辯護人　乙○○　律　師
上列被告因強盜等案件，經檢察官提起公訴（93年度偵字第5791
號）本院判決如下：
    主  文
丁○○連續意圖為自己不法之所有，攜帶兇器以強暴脅迫至使不
能抗拒，而取他人之物，處有期徒刑肆年。扣案之全罩式安全帽
壹頂沒收。
    事  實
一、丁○○長期罹患偏頭痛及精神官能性憂鬱症，導致平日鬱鬱
    寡歡，並經常出現劇烈頭痛症狀，長期依賴藥物舒緩頭痛，
    其判斷能力與行為控制能力，因長期疾病而受損，在壓力下
    易失去自我的控制力，並出現混亂之行為或是解構的對外在
    邏輯思考等症狀表現；復因沈迷賭博性電玩，而向友人借款
    無法依約返還，在清償壓力下失去自我控制力，出現上述混
    亂行為等症狀，以致對外界事務之知覺、理會、判斷作用及
    自由決定意思之能力，較常通人平均程度顯然減退之精神耗
    弱狀態，竟基於意圖為自己不法之所有之強盜概括犯意，頭
    戴全罩式安全帽，以避免他人辨認及追緝，並攜帶客觀上足
    以對人之生命、安全構成威脅，具有危險性，可供兇器使用
    之水果刀（長約40公分、寬約5 公分）一把，騎乘其父蕭明
    仁（不知情）所有車號PDP-513 號重型機車（以撒隆巴斯貼
    治鄉○○村○○路296 號之臺灣巨蛋超商，見店員甲○○獨
    自看店，有機可乘，遂取出預藏水果刀，對正在櫃檯之甲○○喝令「搶劫！把錢全部拿出來！」等語，致使甲○○無法
    抗拒，而利用後退之際同時按下警鈴，丁○○聽見警鈴聲大
    作，未強盜取得財物即愴惶逃逸，於逃走過程並將水果刀遺
    落於途中。丁○○心有不甘，復基於上開強盜之概括犯意，
    戴相同安全帽、並攜帶客觀上對人之生命、安全構成威脅，
    具有危險性，可供兇器使用之菜刀一把，騎乘相同機車，於
    同日23時18分許，至屏東縣屏東市○○街62之9 號之臺灣巨
    蛋超商內，適逢店員丙○○與友人卜御珊、謝惠君正在聊天
    ，丁○○隨即高舉菜刀，向丙○○稱「有多少錢搶多少！」
    ，致其無法抗拒，自行打開收銀機，聽任丁○○取走收銀機
    內現金新台幣（下同）2900元，丁○○得手後，隨即騎乘機
    車逃逸，惟因丙○○大聲呼喊，經不詳民眾駕車撞倒丁○○
    後為警所查獲，並扣得前述水果刀、菜刀各一把、丁○○所
    有全罩式安全帽一頂，及因強盜所得現金2900元（業經丙○○領回）。
二、案經屏東縣警察局屏東分局報告臺灣屏東地方法院檢察署檢
    察官偵查起訴。
    理  由
一、上述事實，業據被告丁○○於警訊、偵查中及本院審理時坦
    承不諱，核與被害人甲○○、丙○○及證人卜御珊、謝惠君
    分別於警訊時所陳述或證述被告持刀強盜之情節相符，並有
    扣案之水果刀、菜刀各一把、被告所有全罩式安全帽一頂可
    佐，及卷附贓物認領保管單、屏東縣警察局受理刑事案件報
    案三聯單、機車暨強盜所得現金照片9 張可資佐證。足見被
    告之自白與事實相符，本件事證明確，被告持刀強盜之犯行
    應可認定。又本院依職權將被告送醫療機關進行精神鑑定結
    果：被告明顯係一名憂鬱症之患者，其病史超過十年，因此
    導致學業中輟，有多次自殺企圖，及曾經自殺而獲救。平日
    鬱鬱寡歡，經常出現劇烈頭痛症狀，而長期依賴藥物舒緩頭
    痛，被告之判斷能力與行為控制能力已經長期因為疾病而受
    損，心理衡鑑報告上亦呈現「被告在受到壓力下易失去自我
    的控制力，並且出現混亂的行為或是解構的邏輯思考等症狀
    表現」，被告並未出現思想、行為被妄想或幻覺所操控或意
    識因為疾病或藥物而喪失之情形，其於案發當時精神狀態應
    當係處於精神耗弱而尚未達到心神喪失之程度，有屏安醫院
    94年3 月9 日屏安醫醫字第1551號函所附送之屏安刑鑑字第
    940203號屏安醫院精神鑑定報告一份附卷（見本院卷50頁）
    足參，堪認被告於行為時，對於外界事務之知覺、理會、判
    斷作用及自由決定意思之能力，呈現較普通人平均程度顯然
    減退之狀態，係處於精神耗弱之情況亦明。
二、按刑法第321 條第1 項第3 款所謂「兇器」，其種類並無限
    制，凡客觀上足對人之生命、身體、安全構成威脅，具有危
    險性之兇器均屬之，且祇須行竊時攜帶此種具有危險性之兇
    器為已足，並不以攜帶之初有行兇之意圖為必要。（最高法
    院79年臺上字第5253號判例意旨參照）。本件被告強盜先後
    所使用之水果刀及菜刀各一把，為金屬材質，質地堅硬、刀
    刃銳利，可供剌傷、砍傷人體使用，顯為具有危險性之兇器
    無疑。是核被告丁○○所為，就強盜被害人甲○○所看管之
    超商部分，因甲○○按下警鈴，被告心慌逃逸而未遂，係犯
    刑法第330 條第2 項、第1 項之加重強盜未遂罪；就強盜被
    害人丙○○所看管之超商部分，係犯同法第33 0條第1 項之
    加重強盜既遂罪。被告先後之強盜行為分別係加重強盜未遂
    罪、加重強盜既遂罪，時間緊接，犯罪基本構成要件相同，
    顯係基於概括之犯意為之，為連續犯，應以從一重依加重強
    盜既遂罪處斷，並加重其刑。被告經本院送請醫療機關鑑定
    結果，其於行為當時係處於精神耗弱而尚未達到心神喪失之
    程度，有前開精神鑑定報告在卷足憑。被告既於行為時為精
    神耗弱之人，爰依刑法第19條第2 項之規定，減輕其刑，並
    先加後減之。爰審酌被告沈迷電玩賭博而向友人借款，事後
    在無法清償之壓力下，先後持水果刀、菜刀強盜超商，嚴重
    危害社會治安，惡性非輕，迄今未與被害人甲○○、丙○○
    達成和解，請求渠等原諒，並念及被告並無不良前科，有臺
    灣高等法院被告全國前案紀錄表一紙附卷可稽，因長期罹患
    偏頭痛及精神官能性憂鬱症，導致平日鬱鬱寡歡，並經常出
    現劇烈頭痛症狀，長期依賴藥物舒緩頭痛，其判斷能力與行
    為控制能力因長期疾病而受損，在壓力下易失去自我的控制
    力，並出現混亂之行為或是解構的對外在邏輯思考等症狀表
    現，有陳世豪醫院診斷證明書、屏安醫院附設門診部診斷證
    明書、前揭屏安醫院精神鑑定報告各一份附卷可參，及其坦
    承犯行態度尚佳等一切情狀，爰量處如主文所示之刑，以為
    懲儆。扣案之全罩式安全帽1 頂，係被告犯加重強盜罪所用
    之物且屬被告所有，業據被告供承屬實，應依刑法第38條第
    1 項第2 款之規定宣告沒收。
三、至於扣案之水果刀、菜刀各一把，雖係被告犯加重強盜罪所
    使用之物，但係被告取自家中廚房使用之物，並非其所有，
    業據被告供承在卷，本院依法自不得宣告沒收，併此敘明。
據上論斷，應依刑事訴訟法第299 條第1 項前段，刑法第330 條
第1 項、第56條、第19條第2 項、第38條第1 項第2 款，判決如
主文。
中　　華　　民　　國　　94　　年　　4 　　月　　28　　日
　　　　　　　　　　　刑事第3庭 　審判長法  官  楊清安
                                        法  官  柯雅惠
                                        法　官  楊萬益
以上正本證明與原本無異。
如不服本判決應於收受本判決送達後十日內向本院提出上訴書狀
，其未敘述上訴理由者，並得於提起上訴後十日內向本院補提理
由書狀（均須按他造當事人之人數附繕本）「切勿逕送上級法院
」
中　　華　　民　　國　　94　　年　　4 　　月　　28　　日
                                        書記官  呂坤宗
附錄本案所犯法條：
中華民國刑法第330條
犯強盜罪而有第 321 條第 1 項各款情形之一者，處 7 年以上有
期徒刑。
前項之未遂犯罰之。
中華民國刑法第321條
犯竊盜罪而有左列情形之一者，處 6 月以上、 5 年以下有期徒
刑：
一  於夜間侵入住宅或有人居住之建築物、船艦或隱匿其內而犯
　　之者。
二  毀越門扇、牆垣或其他安全設備而犯之者。
三  攜帶兇器而犯之者。
四  結夥三人以上而犯之者。
五  乘火災、水災或其他災害之際而犯之者。
六  在車站或埠頭而犯之者。
前項之未遂犯罰之。
